【裁判字號】    89,易,913
【裁判日期】    900329
【裁判案由】    詐欺
【裁判全文】
臺灣高雄地方法院刑事判決                          八十九年度易字第九一三號
    公  訴  人  臺灣高雄地方法院檢察署檢察官
    被      告  己○○
右列被告因詐欺案件，經檢察官提起公訴（八十八年度偵字第二三０三九號），本院
判決如左：
    主  文
己○○無罪。
    理  由
一、公訴意旨略以：被告己○○於民國八十四年十二月十五日自任互助會首，召集每
    會新台幣一萬元之互助會，連會首共計五十三人，告訴人戊○○參加二會，另於
    八十六年十二月二十五日召集一萬元之互助會，連會首共計四十六人次，告訴人
    戊○○亦參加二會，又於八十七年五月二十五日召集五千元之互助會，連會首共
    計四十一人次，告訴人戊○○亦參加一會；詎被告己○○因需款周轉，竟意圖為
    自己不法之所有，連續於八十七年間冒用會員甲○○、丁○○（起訴書誤載為郭
    金道）、丙○○及乙○○之名義，先後標得會款，使告訴人戊○○在內之其他會
    員陷於錯誤而交付會款，共計一百餘萬元予己○○，因認被告己○○涉有刑法第
    三百三十九條第一項之詐欺取財之罪嫌等語。
二、按犯罪事實應依證據認定之，無證據不得推定其犯罪事實；不能證明被告犯罪者
    ，應諭知無罪之判決，刑事訴訟法第一百五十四條、第三百零一條第一項分別定
    有明文。而刑事訴訟法上所謂認定犯罪事實之證據，係指足以認定被告確有犯罪
    行為之積極證據而言，如未能發現相當證據或證據不足以證明，自不能以推測或
    擬制之方法，以為裁判基礎，此有最高法院二十九年上字第三一○五號判例及四
    十年台上字第八十六號判例可供參照；又認定犯罪事實，所憑之證據，雖不以直
    接證據為限，間接證據亦包括在內，然無論直接或間接證據，其為訴訟上之證明
    ，須於通常一般之人均不致於有所懷疑，而得確信其為真實之程度者，始得據之
    為有罪之認定，倘其證明尚未達到此一程度，而有合理性懷疑之存在時，即無從
    為有罪之認定，此亦有最高法院七十六年台上字第四九八六號判例可資參照；次
三、訊之被告己○○對於於八十四年十二月十五日、八十六年十二月二十五日、八十
    七年五月二十五日分別召集一萬元、一萬元、五千元之互助會，及曾以會員甲○○、丁○○、丙○○及乙○○四人之名義，先後標得會款等情固不諱言，惟堅決
    否有何冒標會款之犯行，辯稱伊係向甲○○、丁○○、丙○○、乙○○等人借標
    ，事先均經他們四人同意等語。經查，本件公訴意旨認被告冒標冒用甲○○、丁○○、丙○○及乙○○四人之名義標得會款，無非以被告於偵查中坦承不諱，及
    被害人之指訴為其論據，惟查，本件被告於偵查中供述稱：「我沒冒名標會，我
    被會員倒會了，沒有辦法才止會」，「（妳標了那些會？）甲○○一會、丁○○
    一會、李孟評一會、乙○○一會，這四會都是八十七年標．．．．」等語（見偵
    查卷十二頁反面），其並未承認有冒標之犯行，而告訴人即被害人戊○○於偵查
    中亦僅指訴稱被告有冒用他人名義標會之情形，至於係冒用何人名義並未具體指
    明，且於本院審理中亦僅指稱被告所召集第一次互助會有其本人及林玲、陳東
    清、林淑蘭、林秀峰、馬守成尚未得標等語，至於被告是否有冒用甲○○、丁○○、丙○○、乙○○等人名義標會則其並不知情等語，復參之證人甲○○於本院
    審理中證稱：「八十四年十二月十五日的互助會我有參與，但我沒有標，我有借
    被告標，我有同意被告以我名義標會，被告是在標會前就問我，而我也有同意」
    等語（見本院九十年三月二十日審判筆錄），又證人丙○○於本院審理中證稱：
    「三組會我都有跟，被告在標會前有向我借標，我也有同意，沒有冒標，共向我
    借八十四年那組會借二會，都有跟我講」等語，（見本院九十年三月二十日審判
    筆錄），又證人乙○○亦於本院審理中證稱：「我只有跟八十七年五月二十五日
    那組會二會，被告當時是有跟我說他有困難，要向我借一會來標，我也有同意」
    等語，丁○○部分，被告供稱不知其實際之年籍、住所，現已找不到人，且告訴
    人戊○○於偵查及審理中之指訴內容亦均未有被告有冒用丁○○名義標會之情節
    ，且其亦稱不認識丁○○，無法提供丁○○之年籍、住所以供調查，顯見被告所
    辯稱未冒用甲○○、丁○○、丙○○及乙○○四人之名義標會，應可信為真實。
    此外，復查無其他之積極證據足證被告有何上開冒標之犯行，核之上開說明，應
    認被告犯罪無法證明，自應為無罪之諭知。
據上論斷，應依刑事訴訟法第三百零一條第一項，判決如主文。
中    華    民    國    九十    年      三      月      二十九          日
                                  臺灣高雄地方法院刑事庭
          法  官
右正本證明與原本無異。
如不服本判決，應於判決送達後十日內，向本院提出上訴狀。
                                      書記官
中    華    民    國    八十□    年      □      月        □        日


司法院資訊處製作；財團法人民間司法改革基金會備份。
